【裁判字號】    95,易緝,166
【裁判日期】    951124
【裁判案由】    詐欺等
【裁判全文】
臺灣臺北地方法院刑事判決             95年度易緝字第166號
公  訴  人  臺灣臺北地方法院檢察署檢察官
被      告  丙○○
上列被告因詐欺等案件，經檢察官提起公訴（八十六年度偵字第
二四三號），本院判決如下：
    主    文
丙○○共同意圖為自己不法之所有，以詐術使人將本人之物交付
，處有期徒刑伍月，如易科罰金，以銀元佰元即新臺幣玖佰元
折算壹日。緩刑年。
    犯罪事實
一、丙○○與乙○○（業經臺灣高等法院判決有期徒刑四月確定
    ）共同基於意圖為自己不法所有之犯意聯絡，於民國八十五
    年六月間某日，由丙○○出面向不知情之葉松木承租坐落臺
    北市○○路三三三號三樓之四房屋後，竟共同未向主管機關
    依法設立登記，旋即在上址以巨松不動產顧問有限公司（下
    稱巨松公司）名義，經營代理標購法院拍賣之不動產及貸放
    金額予投標人繳清價款等業務（涉犯公司法部分，追訴權時
    效業已完成，詳如後述）。嗣於同年七月間某日，丙○○、
    乙○○因得悉戊○○欲向本院標購坐落臺北市中山區○○○
    路五九○之一四號五樓之八室房地，乃由巨松公司所僱用不
    知情之職員丁○○、己○○出面向戊○○詐稱：該公司係專
    門代理標購法院所拍賣房屋之專業代理人，且能代為墊付不
    足之投標價金，致使戊○○陷於錯誤，於同月十八日委託巨
    松公司代為辦理前揭房屋投標事宜，雙方並約定巨松公司須
    負責代墊投標總價七成價款，俟產權移轉登記後再向銀行辦
    理貸款清償此代墊款項，且藉詞須先繳付墊款利息新臺幣（
    下同）六萬元，而向戊○○詐得六萬元，後戊○○即於同年
    月二十五日向本院繳納須自備之投標保證金額八十六萬元，
    而以總價四百四十萬元金額標得前揭房地，旋再交付五十二
    萬元價金予巨松公司繳足其須負責之三成價款，而丙○○、
    乙○○向戊○○詐得上開金額後，均未依約墊付須負責之價
    款，致使戊○○無法取得前揭房地之所有權，始知受騙。
二、案經戊○○訴請臺灣臺北地方法院檢察署檢察官偵查起訴。
    理  由
壹、有罪部分
  一、前開犯罪事實，業據被告丙○○於本院審理時坦承不諱，
      核與告訴人戊○○於偵查中指訴綦詳，並有代理標購法院
      不動產委託書乙紙、本票二紙、切結書乙紙及抽佣契約書
      乙紙附卷可稽，足認被告任意性自白與事實相符，應堪採
      信。本件事證明確，被告犯行堪以認定，應依法論科。
  二、查被告行為後，刑法部分條文於九十四年二月二日經總統
      公布修正，並自九十五年七月一日起施行，其中與本案有
      關之第二條、第二十八條、第三十三條及第四十一條規定
      均已修正；又刑法施行法增訂第一條之一，亦於九十五年
      六月十四日經總統公布，並自同年七月一日起施行。按行
      為後法律有變更者，適用行為時之法律，但行為後之法律
      有利於行為人者，適用最有利於行為人之法律，現行刑法
      第二條第一項定有明文。此條規定係規範行為後法律變更
      所生新舊法律比較適用之準據法，是刑法第二條本身雖經
      修正，但刑法第二條既屬適用法律之準據法，本身尚無比
      較新舊法之問題，於新法施行後，應一律適用裁判時之現
      行刑法第二條之規定，為「從舊從輕」之比較，合先敘明
      。次按本次刑法修正之比較新舊法，應就罪刑有關之共犯
      、未遂犯、想像競合犯、牽連犯、連續犯、結合犯，以及
      累犯加重、自首減輕暨其他法定加減原因（如身分加減）
      與加減例等一切情形，綜其全部罪刑之結果而為比較，最
      高法院九十五年五月二十三日九十五年度第八次刑庭會議
      著有決議可資參照。經查：
  （一）刑法第三百三十九條第一項之詐欺取財罪，法定刑原為
        五年以下有期徒刑、拘役或科或併科銀元一千元以下罰
        金，且自二十四年七月一日施行後即未再修正，惟就罰
        金刑部分，依增訂之刑法施行法第一條之一規定：「中
        華民國九十四年一月七日刑法修正施行後，刑法分則編
        所定罰金之貨幣單位為新臺幣。九十四年一月七日刑法
        修正時，刑法分則編未修正之條文定有罰金者，自九十
        四年一月七日刑法修正施行後，就其所定數額提高為三
        十倍。但七十二年六月二十六日至九十四年一月七日新
        增或修正之條文，就其所定數額提高為三倍。」及修正
        後刑法第三十三條第五款規定：「主刑之種類如下：‥
        ‥‥五、罰金：新臺幣一千元以上，以百元計算之」等
        規定，則修正後刑法第三百三十九條第一項詐欺取財罪
        所得科或併科之罰金刑最高為新臺幣三萬元，最低為新
        臺幣一千元，然依修正前之刑罰法律即罰金罰鍰提高標
        準條例第一條前段規定之提高十倍及刑法第三十三條第
        五款規定之罰金最低額銀元一元計算，詐欺取財罪之罰
        金刑最高為銀元一萬元，最低額為銀元一元，折算為新
        臺幣後，修正前後刑法第三百三十九條第一項詐欺取財
        罪罰金刑部分最高額雖同為新臺幣三萬元，然修正前刑
        法第三百三十九條第一項詐欺取財罪罰金刑最低額僅為
        新臺幣三元，遠低於修正後刑法第三百三十九條第一項
        詐欺取財罪罰金刑最低額一千元，比較修正前、後之刑
        罰法律，自以修正前之法律較有利於被告。
  （二）刑法第二十八條原定：「二人以上共同實施犯罪之行為
        者，皆為正犯」，修正為：「二人以上共同實行犯罪之
        行為者，皆為正犯」，揆諸本條之修正理由係為釐清陰
        謀共同正犯、預備共同正犯、共謀共同正犯是否合乎本
        條規定之正犯要件，而本案被告與共同被告乙○○就本
        案之犯行，既屬實行犯罪行為之共同正犯，是不論依修
        正前之刑法第二十八條，或修正後之刑法第二十八條之
        規定，對被告而言並無不利之情形。
  （三）綜上法律修正前、後之比較，揆諸前揭說明及修正後刑
        法第二條第一項之「從舊從輕」原則，本件以適用修正
        前即行為時之相關刑罰法律，對被告較為有利，並應整
        體適用修正前刑法相關規定及罰金罰鍰提高標準條例第
        一條前段規定論處。
  三、核被告所為，係犯行為時刑法第三百三十九條第一項之詐
      欺取財罪。被告與共同被告乙○○間就上揭犯行，有犯意
      聯絡及行為分擔，皆為共同正犯。被告利用不知情之丁○○、己○○向告訴人為詐欺之犯行，為間接正犯。爰審酌
      被告前無前科紀錄，素行尚稱良好，有臺灣高等法院被告
      前案紀錄表一份在卷可按，犯後坦承犯行，態度良好，深
      表悔悟，並經告訴人於本院審理時表示原諒，有本院審理
      筆錄一份在卷可憑，兼衡其智識程度、犯罪動機、目的、
      手段及犯罪所造成之危害等一切情狀，量處如主文所示之
      刑。按被告行為後，關於易科罰金之折算標準，除刑法第
      四十一條有所修正外，罰金罰鍰提高標準條例亦於九十五
      年五月十七日經總統公布修正，刪除第二條有關易科罰金
      及易服勞役折算標準之規定，並自九十五年七月一日起施
      行。刑法第四十一條第一項前段關於易科罰金之規定，先
      於九十年一月十日經總統公布修正，並自同年月十二日起
      施行，此次修正後規定：「犯最重本刑為五年以下有期徒
      刑以下之刑之罪，而受六個月以下有期徒刑或拘役之宣告
      ，因身體、教育、職業、家庭之關係或其他正當事由，執
      行顯有困難者，得以一元以上三元以下折算一日，易科罰
      金」，顯較此次修正前即被告行為時規定：「犯最重本刑
      為三年以下有期徒刑以下之刑之罪，而受六月以下有期徒
      刑或拘役之宣告，因身體、教育、職業或家庭之關係，執
      行顯有困難者，得以一元以上、三元以下折算一日，易科
      罰金」，對被告較為有利；刑法第四十一條第一項前段復
      於九十四年二月二日經總統公布修正，並自九十五年七月
      一日起施行，此次修正後規定：「犯最重本刑為五年以下
      有期徒刑以下之刑之罪，而受六個月以下有期徒刑或拘役
      之宣告者，得以新臺幣一千元、二千元或三千元折算一日
      ，易科罰金」，惟依此次修正前之刑罰法律即九十年一月
      十日修正公布刑法第四十一條第一項前段，及修正前罰金
      罰鍰提高標準條例第二條關於「依刑法第四十一條易科罰
      金者，均就其原定數額提高為一百倍折算一日；法律所定
      罰金數額未依本條例提高倍數，或其處罰法條無罰金刑之
      規定者，亦同」之規定，易科罰金之折算標準最高為銀元
      三百元，最低為銀元一百元，換算為新臺幣後，最高額為
      新臺幣九百元，最低額為新臺幣三百元，比較修正前、後
      關於易科罰金折算標準之刑罰法律，適用修正前即九十年
      一月十日修正公布刑法第四十一條第一項前段及修正前罰
      金罰鍰提高標準條例第二條規定，對被告較為有利，爰依
      刑法第二條第一項但書之規定，適用最有利於被告之修正
      前即九十年一月十日修正公布刑法第四十一條第一項前段
      、修正前罰金罰鍰提高標準條例第二條規定處罰，爰併諭
      知易科罰金之折算標準。末按修正後刑法施行後，緩刑之
      宣告，應適用新法第七十四條之規定（前開最高法院刑事
      庭會議決議參照）。查被告未曾犯罪受有期徒刑以上刑之
      宣告，有臺灣高等法院被告前案紀錄表一份在卷可按，本
      院審酌被告因一時失慮，致罹刑章，被告經此教訓，當知
      警惕而無再犯之虞，本院因認對其所宣告之刑，以暫不執
      行為適當，爰併予宣告緩刑三年，以勵自新。
貳、不另為免訴部分：
  一、公訴意旨另以：被告丙○○於八十五年間，明知其欲設立
      之巨松公司，嗣後未經主管機關依法設立登記，仍以巨松
      公司名義，經營代理標購法院拍賣之不動產等業務，因認
      被告涉犯公司法第十九條第一項、第二項之以未經設立登
      記之公司名稱經營業務罪嫌等語。
  二、按案件時效已完成者，應諭知免訴之判決，刑事訴訟法第
      三百零二條第二款定有明文。
  三、查被告行為後，刑法第八十條規定已於九十四年二月二日
      經總統公布修正，並自九十五年七月一日起施行；且刑法
      施行法增訂第八條之一規定：「於中華民國九十四年一月
      七日刑法修正施行前，其追訴權或行刑權時效已進行而未
      完成者，比較修正前後之條文，適用最有利於行為人之規
      定」，亦於九十四年同年二月二日經總統公布新增，並自
      九十五年七月一日起施行。經查：
  （一）本案被告行為時即修正前刑法第八十條追訴權之時效期
        間規定為：「追訴權，因左列期間內不行使而消滅：一
        、死刑、無期徒刑或十年以上有期徒刑者，二十年。二
        、三年以上十年未滿有期徒刑者，十年。三、一年以上
        三年未滿有期徒刑者，五年。四、一年未滿有期徒刑者
        ，三年。五、拘役或罰金者，一年。前項期間自犯罪成
        立之日起算。但犯罪行為有連續或繼續之狀態者，自行
        為終了之日起算」。修正後刑法第八十條則規定：「追
        訴權，因下列期間內未起訴而消滅：一、犯最重本刑為
        死刑、無期徒刑或十年以上有期徒刑之罪者，三十年。
        二、犯最重本刑為三年以上十年未滿有期徒刑之罪者，
        二十年。三、犯最重本刑為一年以上三年未滿有期徒刑
        之罪者，十年。四、犯最重本刑為一年未滿有期徒刑、
        拘役或罰金之罪者，五年。前項期間自犯罪成立之日起
        算。但犯罪行為有繼續之狀態者，自行為終了之日起算
        」。本案被告所涉犯之公司法第十九條第二項、第一項
        之罪之法定刑為「一年以下有期徒刑、拘役或科或併科
        銀元五萬元（即新臺幣十五萬元）以下罰金」，是依被
        告行為時即修正前刑法，追訴時效期間為五年，依修正
        後刑法之追訴時效期間則為十年，比較修正前、後關於
        追訴權時效期間之刑罰法律，適用修正前之規定即修正
        前刑法第八十條規定，對被告較為有利。
  （二）修正後刑法第八十條第一項規定「追訴權因下列期間內
        『未起訴』而消滅」（即縱已開始偵查，但未起訴前，
        消滅時效期間仍繼續進行），較之修正前刑法規定「第
        八十條第一項規定追訴權因左列期間內『不行使』而消
        滅」（即若已實施偵查，追訴權既無不行使之情形，自
        不生時效進行之問題），放寬追訴權消滅時效進行之事
        由，比較修正前、後關於追訴權時效期間之刑罰法律，
        適用修正後之規定即修正後刑法第八十條第一項規定，
        對被告較為有利。
  （三）綜上法律修正前、後之比較，揆諸刑法施行法第八條之
        一及修正後刑法第二條第一項之規定，本案以適用修正
        前刑法第八十條之規定較有利於被告，是本案追效權時
        效自應適用修正前刑法第八十條之規定。則關於追訴權
        時效之停止進行及其期間、計算，亦應一體適用修正前
        刑法第八十三條之規定。
  四、又查，本案被告被訴於八十五年七月二十五日，涉犯公司
      法第十九條第二項、第一項之罪嫌，經臺灣臺北地方法院
      檢察署檢察官於八十五年十月二十八日開始偵查，於八十
      六年七月三十日提起公訴，於同年九月三日繫屬本院，嗣
      因被告逃匿，經本院於八十七年三月十七日第一次發布通
      緝，致審判之程序不能開始，嗣於八十八年七月二十四日
      通緝到案，復因被告逃匿，經本院於八十九年二月二十一
      日第二次發布通緝，致審判之程序不能開始等情，有刑事
      告訴狀、臺灣臺北地方法院檢察署檢察官八十六年度偵字
      第二四三號起訴書、臺灣臺北地方法院檢察署八十六年九
      月三日甲○勇霜八十六偵二四三字第八三七七號函、本院
      八十七年三月十七日發布之八十七年北院義刑酉緝字第二
      八一號通緝書、臺東縣警察局大武分局通緝案件移送書、
      本院八十九年二月二十一日發布之八十九年北院文刑酉緝
      字第九九號通緝書各一紙在卷可稽。又被告上開涉犯公司
      法第十九條第二項、第一項之罪嫌，依修正前刑法第八十
      條第一項第二款規定，追訴權時效為五年，復依同法第八
      十三條第一項、第三項規定，並參照司法院二十九年院字
      第一九六三號解釋，本案追訴權之時效期間應加計因通緝
      而停止之一年三月期間，共計為六年三月，是本案追訴權
      時效自被告犯罪行為成立之日即八十五年七月二十五日起
      算為六年三月。惟檢察官自開始偵查至本院第一次發布通
      緝及被告第一次通緝到案至本院第二次發布通緝，依大法
      官會議六十三年釋字第一三八號解釋，此時追訴權時效既
      均無不行使之情形，並無時效進行問題，自均應加計此部
      分期間（計一年十一月二十日），再扣除該案起訴至繫屬
      本院期間（計一月五日），是本案之追訴權時效業已完成
      ，揆諸前揭說明，本應為免訴判決之諭知，惟公訴人認此
      部分與前開有罪部分為裁判上一罪關係，爰不另為免訴之
      諭知，附此敘明。
據上論斷，應依刑事訴訟法第二百七十三條之一第一項、第二百
九十九條第一項前段，刑法第二條第一項前段、但書、第七十四
條第一項第一款、修正前刑法第二十八條、第三百三十九條第一
項、九十年一月十日公布修正刑法第四十一條第一項前段，罰金
罰鍰提高標準條例第一條前段、修正前罰金罰鍰提高標準條例第
二條，現行法規所定貨幣單位折算新臺幣條例第二條，判決如主
文。
本案經檢察官陳清茂到庭執行職務
中    華    民    國  九十五  年   十一   月  二十四  日
                  臺灣臺北地方法院刑事第二庭
                      法  官  雷淑雯
以上正本證明與原本無異。
如不服本判決，應於判決送達後十日內，向本院提出上訴狀。
中    華    民    國  九十五  年   十一   月  二十四  日
                      書記官  陳弘文
附錄本案論罪科刑法條全文
刑法第三百三十九條第一項
意圖為自己或第三人不法之所有，以詐術使人將本人或第三人之
物交付者，處五年以下有期徒刑、拘役或科或併科一千元以下罰
金。


司法院資訊處製作；財團法人民間司法改革基金會備份。
